【裁判字號】    89,交易,279
【裁判日期】    890629
【裁判案由】    業務過失傷害
【裁判全文】
臺灣高雄地方法院刑事判決                        八十九年度交易字第二七九號
    公  訴  人  臺灣高雄地方法院檢察署檢察官
    被      告  乙○○
右列被告因業務過失傷害案件，經檢察官提起公訴 (八十八年度偵字第二五二○五號
)，本院判決如左：
    主    文
乙○○從事業務之人，因業務上之過失致人受重傷，處有期徒刑捌月。
    事    實
一、乙○○平日以在夜市販售手錶為業，駕車為其附隨業務，於民國八十八年九月
    二十六日二十時二十分許販售手錶後返家途中，駕駛車牌號碼ＺＡ－○○三八
    號自用小貨車，沿高雄縣林園鄉○○○路南往北方向駛，途經該路與會結路有號
    誌路口時，本應注意車前狀況，隨時採取必要之安全措施，以避免危險之發生，
    而依當時情形，路面無缺陷、無障礙物、視距尚屬良好，又無不能注意之情形，
    竟疏未注意車前狀況，採取必要之安全措施，致撞及由會結路西往東方向，騎乘
    車牌號碼ＸＰＰ－一八一號重型機車欲橫越鳳林二路之甲○○，致甲○○因此受
    有右肩骨折及右側膝上截肢等傷害。乙○○於肇事後，偵查機關未發覺前，主動
    向處理車禍現場員警黃松春坦承肇事而接受裁判。
二、案經甲○○訴請臺灣高雄地方法院檢察署檢察官偵查起訴。
    理    由
一、訊據被告乙○○固供認有於前揭時地駕車肇事，並致使告訴人甲○○受有右膝截
    肢之重傷之事實不諱，惟辯稱：當時伊的方向是綠燈，是因告訴人突然從伊左邊
    衝出來，伊未及閃避才肇事云云。惟查：右揭事實業據告訴人甲○○指訴甚詳，
    此外，復有告訴人提出之長庚紀念醫院八十八年十月三十日診斷證明書乙紙在卷
    可佐，告訴人有關此部分之指述，堪可憑採。至雙方於肇事後，均指稱對方係違
    規闖越紅燈乙事，因無積極事證足以證明此情，故均難憑採。被告上述辯解，要
    屬事後空言圖卸刑責之詞，委不足採。
二、按「刑法上所謂業務，係指個人基於其社會地位繼續反覆所執行之事務，其主要
    部分之業務固不待論，即為完成主要業務所附隨之準備工作與輔助事務，亦應包
    括在內」、「又汽車駕駛人之駕駛工作，乃隨時可致他人身體生命於危險之行為
    ，並係具有將該行為繼續，反覆行使之地位之人。因此應有經常注意俾免他人於
    危險之特別注意義務。上訴人所駕駛之客貨兩用車，係以之為販賣錄音帶所用，
    其本人並以販賣錄音帶為常業，故其駕駛該車本屬其社會活動之一，在社會上有
    其特殊之屬性（地位），其本於此項屬性（地位）而駕車，自屬基於社會生活上
    之地位而反覆執行事務，因之，在此地位之駕車，不問其目的為何，均應認其係
    業務之範圍。上訴人徒以其時非用以運載錄音帶，即謂非業務行為，難認有理由
    。」最高法院著有七十一年臺上字第一五五○號及七十五年臺上字第一六八五號
    判例可資參照。本件被告係以在夜市販售手錶為業，駕駛小貨車係為完成其主要
    業務所附隨之輔助事務，依上揭判例意旨，其本於此項屬性（地位）而駕車，不
    問其目的為何，均應認其係業務之範圍，且應負有經常注意俾免他人身體生命於
    危險之特別注意義務。再按汽車行駛時，駕駛人應注意車前狀況，並隨時採取必
    要之安全措施，道路交通安全規則第九十四條第三項定有明文。被告考領有小型
    車普通駕駛執照，已據其供明在卷，並經本院核閱駕駛執照無誤，此乃應行注意
    之事項，被告於右揭時地駕車自應注意上揭規定。經查：本件肇事地點之高雄縣
    大寮鄉○○○路與會結路交叉路口，其路口寬度為十二．五公尺，此有道路交通
    事故調查報告表一紙在卷可按，而告訴人於檢察官偵查時指訴：「我騎機車於鳳
    林路往林園方向，在會結路我要左轉等綠燈，．．．待綠燈亮要騎往會結路方向
    ，後來我騎至路口安全島處，我機車車頭有超過安全島一公尺左右，對方車速很
    快，撞到我車子右前方油箱處．．．．。」（見八十九年一月十九日訊問筆錄）
    等情，復為被告所不否認，告訴人所騎機車既已抵達路口安全島處，且其車頭已
    超出安全島一公尺之長度，倘被告能遵守上開規定，注意車前狀況，並減速通過
    上開路口，以該路口十二．五公尺之寬度，及路面無缺陷、無障礙物之情況，被
    告自具有足夠之反應時間以避免危險之發生，且依當時情形，又無不能注意之情
    形，乃竟疏於注意車前狀況，採取適當之安全措施，致肇事使告訴人受傷，其有
    過失，已經明顯。本件告訴人因被告之過失行為，致受右膝截肢之傷害，依刑法
    第十條第一項第四款「毀敗一肢以上之機能」之規定，係屬重傷之一種。再告訴
    人因本件車禍受傷，與被告之過失行為間並有相當因果關係。事證明確，被告業
    務過失傷害之犯行已堪認定。
三、被告乙○○駕車肇事，致告訴人受重傷，核其所為，係犯刑法第二百八十四條第
    二項後段之業務過失傷害罪。查被告於肇事後，偵查機關未發覺前，主動向處理
    車禍現場員警黃松春坦承肇事乙事，有道路交通事故調查報告表一紙在卷可證，
    為對於未發覺之罪自首而接受裁判，應減輕其刑。審酌被告名下曾有多達八筆之
    土地，於事發後檢察官偵查中即八十八年十二月一日將其所有土地全數移轉予其
    母親買陳美珠，此有本院當事人財產調件明細表及土地登記謄本可參，迄今尚未
    賠償告訴人之損害，其事後態度顯有可議，及其前開過失之程度，告訴人受傷情
    形等一切情狀，量處如主文所示之刑。
據上論斷，應依刑事訴訟法第二百九十九條第一項前段，刑法第二百八十四條第二項
後段、第六十二條前段，罰金罰鍰提高標準條例第一條前段，判決如主文。
中      華      民      國      八十九    年    六     月     二十九    日
                                  臺灣高雄地方法院交通法庭
                                      法  官  王 俊 隆
右正本證明與原本無異。
如不服本判決，應於判決送達後十日內，向本院提出上訴狀。
                                      書記官  涂 亨 玉
中      華      民      國      八十九    年    六     月     二十九    日
附錄本判決論罪之法條：
刑法第二百八十四條第二項後段
  從事業務之人，因業務上之過失傷害人者，處一年以下有期徒刑、拘役或一千元以
  下罰金，致重傷者，處三年以下有期徒刑、拘役或二千元以下罰金。


司法院資訊處製作；財團法人民間司法改革基金會備份。
